【裁判字號】    98,台上,7646
【裁判日期】    981217
【裁判案由】    違反毒品危害防制條例
【裁判全文】
最高法院刑事判決            九十八年度台上字第七六四六號
上  訴  人  台灣高等法院高雄分院檢察署檢察官
上  訴  人
即  被  告  甲○○
            乙○○
            丙○○
被      告  丁○○
上列上訴人等因被告等違反毒品危害防制條例案件，不服台灣高
等法院高雄分院中華民國九十六年十月二十三日第二審判決（九
十六年度上訴字第九八八號，起訴案號：台灣高雄地方法院檢察
署九十五年度偵字第五六六四、一一一四０、一一一四一、一一
一四二號），提起上訴，本院判決如下：
    主  文
原判決撤銷，發回台灣高等法院高雄分院。
    理  由
原判決認定上訴人即被告甲○○、乙○○、丙○○有其事實欄所
載犯行，因而撤銷第一審關於其三人部分之科刑判決，改判仍論
甲○○、乙○○、丙○○共同運輸第四級毒品罪，甲○○處有期
徒刑伍年；乙○○、丙○○各處有期徒刑年陸月，並均為相關
從刑之宣告；另以公訴意旨認被告丁○○涉犯毒品危害防制條例
第四條第四項運輸第四級毒品罪嫌。但經原審調查證據之結果，
認尚乏積極證據足以證明丁○○涉犯該罪嫌，因而撤銷第一審關
於丁○○部分之科刑判決，改判諭知丁○○無罪；固非無見。
惟查：（一）、原判決依法撤銷第一審判決改判時，固得本於其
審判所得心證資料，斟酌刑法第五十七條所列各款情形，重新考
量刑度，除應受刑事訴訟法第三百七十條禁止不利益變更原則規
定之限制外，對其量刑，並無必須說明何以與第一審判決不同理
由之規定。惟刑法上之共同正犯，雖應就全部犯罪結果負其責任
，但科刑時仍應審酌行為人及其行為等一切情狀，依比例及平等
原則為整體之評價，使罪刑均衡，輕重得宜，始於法無違。原判
決認定甲○○、丙○○、乙○○與「阿義」為共同正犯，犯罪事
實與共犯人數較第一審判決，並無縮減，犯後態度並無悔意，而
查扣之麻黃鹼（Ephedrine）重逾100公斤，數量龐大，且係供預
備製造甲基安非他命之用，情節顯非輕微。況丙○○出面借用二
部廂型車供運輸之用，其情節不亞於甲○○。原判決撤銷第一審
量處甲○○、丙○○、乙○○均有期徒刑七年之判決，改判甲○
○有期徒刑五年，乙○○、丙○○有期徒刑三年六月，似嫌失之
輕縱，其量刑裁量職權之行使，是否合乎比例原則，非無研酌餘
地。（二）、事實認定與理由說明，不相一致，或事實或理由欄
內之記載，前後齟齬，或認定之事實，與所採之證據資料不相適
合，均屬判決理由矛盾之當然違背法令。原判決就甲○○、乙○
○、丙○○三人部分，認本件查扣物品數量甚多，除麻黃鹼外，
尚有發電機、量杯、大型立扇、瓷器漏斗、延長線、大型蒸餾瓶
等物品，顯非單純油漆配料物品。又麻黃鹼散發之異味與正常車
內氣味有別，參與搬運扣案麻黃鹼之甲○○、乙○○、丙○○均
非嗅覺障礙之人，而甲○○、乙○○所駕駛車輛裝載扣案之麻黃
鹼，約定在台南縣關廟某處竹林隱蔽地點卸載，以掩人耳目；原
判決因認甲○○、乙○○、丙○○依當時客觀情狀，顯非無法辨
識扣案而散發異味之物品，非屬油漆等物，所辯誤認所載運物品
僅係油漆等物云云，與當時客觀情狀不符（見原判決第八頁第一
五行至第九頁第一四行）。惟就丁○○部分，其與丙○○同車，
跟隨甲○○、乙○○之車，自高雄出發至台南縣關廟鄉，再至內
門鄉之雞寮，所到之處係偏闢且隱密之地區，均全程在場，原判
決卻認尚難僅以本件為警查獲時，丁○○在場，遽認其對甲○○
駕駛另一部廂型車而載運麻黃鹼之事實必然知情，而有共同運輸
之犯意聯絡（見原判決第一七頁第八至一三行），前後理由即非
一致。又甲○○於第一審供稱：「我是約乙○○、丙○○跟我一
起去，丙○○再找丁○○過去的」等語（見一審卷一第一八頁）
；丙○○於偵查中證稱：「案發當日即民國九十五年二月十四日
中午，我就連絡丁○○，我說我要去幫甲○○搬東西，問他要不
要一起去，他回答說可以，但順便要載他回鄉下」等語（見偵查
卷第一五頁）；可見丁○○無論係甲○○邀約，或丙○○出面聯
絡，似係受邀同往幫忙，縱有順便載其回鄉之約，乃附隨條件而
已。原判決認丁○○係搭便車，欲返回高雄縣杉林鄉，核與丙○
○偵查中之證述不符，難謂無認定事實與卷證資料不符之理由矛
盾。（三）、對於被告有利或不利之證據何者可採，何者應加捨
棄，固屬事實法院自由判斷之職權。惟其判斷必須合乎論理法則
與經驗方法，並將取捨證據及得心證之理由，於判決內詳予說明
，否則即有判決理由不備之違法。丁○○雖於審理時以丙○○出
發前有跟伊說他們要去看雞寮云云為辯。惟與甲○○證稱事先並
未告知其餘三人要去荒廢雞寮，是與「阿義」碰面搬完東西後才
告知乙○○、丙○○要去荒廢雞寮等語（見一審卷一第一五０頁
）；丙○○亦證稱：搬完東西後甲○○才跟我講說他要去看雞寮
等語（見偵卷第一五頁）；顯不相符，已難憑採。況丙○○於偵
查中已證述丁○○係受邀同往幫忙搬運麻黃鹼，則其與丙○○、
甲○○、乙○○及「阿義」間似直接、間接具有共同運輸麻黃鹼
之犯意聯絡。縱依甲○○、丙○○、乙○○分別於警詢、偵查、
第一審及原審所證，丁○○坐在車上，未出手搬運屬實，如未符
中止犯要件，亦僅供量刑審酌之參考，原判決未審酌上情，以丁
○○未出手搬運，即認丁○○與運輸麻黃鹼之犯行無涉，遽為無
罪之諭知，非無可議。以上或為檢察官上訴意旨所指摘，或為本
院得依職權調查之事項，甲○○、乙○○、丙○○亦均上訴聲明
不服，應認有撤銷原判決發回更審之原因。
據上論結，應依刑事訴訟法第三百九十七條、第四百零一條，判
決如主文
中    華    民    國  九十八  年   十二   月   十七   日
                      最高法院刑事第八庭
                          審判長法官  洪  文  章
                                法官  王  居  財
                                法官  郭  毓  洲
                                法官  黃  梅  月
                                法官  邱  同  印
      本件正本證明與原本無異
                                      書  記  官
中    華    民    國  九十八  年   十二   月  二十一  日
                                                      Ｍ


司法院資訊處製作；財團法人民間司法改革基金會備份。
